臺灣高等法院臺南分院刑事裁定
　　　　　　　　　　　　　　　　　94年度交抗字第48號　Ａ
抗　告　人
即受處分人　甲○○
上列抗告人即受處分人因違反道路交通管理處罰條例案件，不服
臺灣嘉義地方法院中華民國九十四年三月八日裁定（九十三年度
交聲字第二二一號），提起抗告，本院裁定如下：
      主      文
抗告駁回。
      理      由
一、抗告意旨略以：
（一）抗告人即受處分人甲○○（下稱抗告人）於接到監理站之
      覆文前，並不知因何者違規？何者不違規？實無從提出辯
      解。直至接獲監理站之覆文後，才知抗告人因內急而將汽
      車暫時轉入機車優先道之行為，並無違反交通法規，始以
      此為異議理由，非如原裁定認抗告人嗣後才以「因內急為
      由而轉入機車優先道」為辯解，與事實顯有不符。又因遇
      警察攔檢，內急之情緒，被更強烈的緊張、慌亂之情緒所
      取代，乃人之常情，非抗告人所獨有，亦非卸責之詞？
（二）本案在舉發處（一五九線十二ＫＭ）之前方的墳墓區的旁
      邊，就有一條柏油路與一五九線道路交岔，白色實線並因
      該岔路之存在而出現與道路等寬之缺口，但在該缺口前後
      ，一直延伸至舉發處（一五九線十二ＫＭ），均未見有任
      何『機車優先』標字或機器腳踏車圖形之繪圖，該路段顯
      然已不符「道路交通標誌標線號誌設置規則」中關於機車
      優先道之規定，難謂其係「機車優先道」。本案之舉發，
      顯無理由。
（三）查『優先』一詞，除有「辭彙」一書解釋為「儘先的優待
      」之外，並有多位國文老師，均持相同見解，並認為有優
      先行駛之車種，就有次優先、有次次優先行駛之車種，則
      為何規定為其它車種不得行駛於其中？如其它車種均不得
      行駛，則該車道已是「機車專用道」之性質，行政單位以
      機車優先道為名，卻以機車專用道之規定來執行管理舉發
      違規，難令心服。又依道路交通標誌標線號誌設置規則第
      一七四條之一之規定……除起步、準備停車、臨時停車或
      轉向外，不得橫跨或占用行駛。所謂起步、準備停車、臨
      時停車或轉向，均為橫跨機車優先道之動作，該定義完全
      不允許占用行駛，並未如原審所認允許汽車於特殊情況下
      ，可利用該車道行駛，上開規定，顯與一般社會認知相差
      太遠；既有上述疑議，理應由行政機關負起責任，而非向
      用路人開鍘，使無辜民眾受罪，招來民怨，爰依法提起抗
      告，請鈞院明查，重為適法裁定，以免民眾權益一再受損
      云云。
二、按汽車駕駛人在多車道不依規定爭道行駛者，處六百元以上
    一千八百元以下罰鍰，且除處以罰鍰外，並記違規點數一點
    ，此道路交通管理處罰條例第四五條第四款、第六三條第一
    項第一款定有明文。 又依據道路交通標誌標線號誌設置規
    則第一七四之一條第一項、第二項規定，機車優先車道標線
    ，用以指示機器腳踏車優先行駛之車道，其他車種「除起步
    、準備停車、臨時停車或轉向外」，不得橫跨或占用行駛。
    本標線以白色實線及機器腳踏車圖形劃設之，每過交岔路口
    處均應標繪之，並於兩機器腳踏車圖形間，縱向標寫白色「
    機車優先」標字配合使用。
三、經查：
（一）本件抗告人甲○○於民國（下同）九十三年八月二十二日
      下午四時三十一分許，駕駛牌照號碼Ｓ６－４８５１號自
      用小客車，行經嘉義縣太保市嘉一五九號縣道十二公里處
      麻寮段，行駛於機車優先道，經嘉義縣警察局水上分局值
      勤警員侯昭遷以抗告人駕駛上開自用小客車「未依規定行
      駛機車優先道」而摯單舉發等情，有嘉義縣警察局嘉縣警
      交字第Ｌ00000000號舉發違反道路交通管理事件
      通知單、交通部嘉義市監理站嘉監義字第裁七六－Ｌ00
      000000號違反道路交通管理事件裁決書、該分局九
      十三年九月二十七日嘉水警六字第○九三○○八四五五四
      號函在卷可稽（見監理站卷第六頁至第七頁、第十三頁）
      ；亦經證人即值勤員警侯昭遷於原審證述「從發現抗告人
      到攔下，都駕駛在機車優先道」等語（原審卷第十頁），
      是抗告人於上揭時、地有交通違規之事實，洵堪認定。
（二）次按行政罰旨在確保一定行政作用秩序之維持或法所企求
      公益目的之達成，並非基於倫理立場，針對行為人主觀上
      之惡性，施予非難譴責，此觀之行政罰並不區分行為人主
      觀上係出於故意或過失而異其處罰之標準自明，又司法院
      大法官會議釋字第二七五號解釋亦認「人民違反法律上之
      義務而應受行政罰之行為，法律無特別規定時，雖不以出
      於故意為必要，仍須以過失為其責任條件。但應受行政罰
      之行為，僅須違反禁止規定或作為義務，而不以發生損害
      或危險為其要件者，推定為有過失，於行為人不能舉證證
      明自己無過失時，即應受處罰。」，職是行為人僅需單純
      有違反法律所明定之禁止或作為義務者，又不能舉證證明
      自己無過失時，即應受處罰。抗告意旨（一）雖以「因內
      急而轉入行駛機車優先道、內急之情緒因遇警察攔檢而被
      更強烈的緊張、慌亂之情緒所取代云云，然抗告人於違規
      當時，經值勤員警攔下取締時，並未提出「因內急而駛入
      機車優先道」之抗辯，此有證人侯昭遷於原審訊問時之證
      述在卷可憑（原審卷第十頁），依上開說明暨大法官會議
      解釋要旨，是僅憑抗告人上揭抗告意旨所辯，並未舉有利
      實證佐憑，實難遽為有利於抗告人之認定。
（三）再按根據交通部統計臺灣地區每年發生各類交通事故經警
      察機關處理成案者超過二十萬件，而「道路交通事故」向
      來就是臺灣地區意外事故首要之死亡原因，臺灣每十萬人
      口交通事故死亡人數為十九．二人，為先進國家二倍之多
      。深究近年來我國交通事故成因，約有九成以上屬人為因
      素，並且與違規行為密不可分，該現象反映出用路人對「
      路權」觀念的模糊與漠視。為導正用路人之用路習慣，遂
      推動『路權優先安全第一』案，期有效降低交通事故，確
      保民眾生命財產安全。「路權優先安全第一」專案實施期
      程自九十三年一月一日起至九十六年十二月三十一止，並
      依交通工程、管理、教育宣導與執法等訂定四大工作主軸
      ，其中第三、四大工作主軸為「強化路權宣導與教育，養
      成遵守路權習慣」、「嚴格取締侵犯路權違規行為，建立
      安全行車秩序」，警政署並針對易肇事及常見民眾違規行
      為，選定二十項重點執法項目，採三個階段循序漸進方式
      執法，並於九十三年七月一日起，第一階段加強取締項目
      內「四輪以上汽車未依規定行駛於機車優先道」，並於實
      施專案前已廣為宣導。查，本件抗告人為領有駕駛執照之
      本國國民，應有知法守法之義務，衡情應可明確辯別汽車
      道與機車道之不同，是抗告意旨所辯「舉發處恰有一交岔
      路口，未見機車優先標字或機器腳踏車圖形之繪圖，難謂
      其係機車優先道」，且機車優先道顯係專用道與一般社會
      認知相差太遠云云，難據認抗告人即有正當理由使用機車
      優先道，所為辯解要無可採。
（四）原處分機關依據道路交通管理處罰條例第四十五條第四款
      、同條例第六十三條第一項第一款、違反道路交通管理事
      件統一裁罰基準即處理細則第四十三、四十四、六十一條
      規定，處罰鍰九百元，並記違規點數一點，即無不當，原
      審認抗告人之聲明異議為無理由而裁定駁回其異議，經核
      並無違誤。抗告人仍執前詞指摘原裁定不當，為無理由，
      應予駁回。
據上論結，應依道路交通管理處罰條例第八十九條、道路交通案
件處理辦法第二十六條，刑事訴訟法第四百十二條，裁定如主文
。
中　　華　　民　　國　　94　　年　　5 　　月　　30　　日
                  刑事第二庭     審判長法  官　葉居正
                                       法  官  李文福
　　　　　　　　　　　　　　　　　　　 法  官  莊俊華
以上正本證明與原本無異。
不得再抗告。
　　　　　　　　　　　　　　　　　　　書記官　 廖明娟
中　　華　　民　　國　　94　　年　　6 　　月　　1 　　日
